【裁判字號】    96,上易,2889
【裁判日期】    970205
【裁判案由】    妨害自由
【裁判全文】
臺灣高等法院刑事判決                96年度上易字第2889號
上  訴  人  臺灣板橋地方法院檢察署檢察官
被      告  乙○○
選任辯護人  劉玉津律師
上列上訴人因被告妨害自由案件，不服臺灣板橋地方法院96年度
易字第1730號，中華民國96年8 月16日第一審判決（起訴案號：
臺灣板橋地方法院檢察署95年度偵續字第394 號），提起上訴，
本院判決如下：
    主  文
上訴駁回。
    理  由
一、本案經本院審理結果，認第一審判決對被告乙○○被訴妨害
    自由案件為無罪之諭知，核無不當，應予維持，並引用第一
    審判決書記載之證據及理由（如附件）。
二、上訴意旨略以：被告對告訴人及其家人所稱之「我絕對不放
    過他（指告訴人甲○○）」、「如果有人，我就不是這樣解
    決」等言語，究竟是否足使告訴人心生畏懼，致危害安全。
    其判斷標準即應以一般人之標準，客觀論斷。經查：
 1、本件案發時間為凌晨5 點多，除有早起習慣之人外，一般民
    眾凌晨5 點多，尚且仍在就寢之際。試想，在睡眠中之一般
    民眾，突然在自己住家門外，聽到有男、女二人在門外叫罵
    叫門，不知來意，怎會不生畏懼？又本件被告辯稱係因與告
    訴人因停車問題等「要與告訴人理論」云云，如果真僅係單
    純欲與告訴人理論，何以挑選在凌晨一般民眾尚在睡眠休息
    時刻，偕同其男性友人陳信義前往？其動機及目的，在客觀
    上，顯難認僅係單純「理論」。
 2、再查，司法機關判斷何謂恐嚇的言語，並非只是刻板的在言
    語中要明確帶有要「殺」、要「砍」的字眼才算恐嚇，而應
    係考量社會價值脈動，一般民眾之法律認知情感，社會通俗
    言語使用之意涵，並觀行為人為該言語時有無糾集他人助勢
    ，言語時之場合、語調、措詞、時間、對象、地點，在客觀
    上有無足使該接收行為人言語訊息之人，有產生畏懼可能之
    客觀環境，綜合判斷。本件被告涉嫌恐嚇之言詞，經告訴人
    之子當場以手機予以錄音，內容經原審法院當庭播放勘驗，
    被告確實有重複「我絕對不放過他（指告訴人甲○○）」、
    「如果有人，我就不是這樣解決」等言語，此亦為被告所承
    認，且被告上述對告訴人之子所為言詞之語調凶悍大聲，就
    一般人聽聞，十分刺耳，參以前述之被告前往告訴人家門叫
    門之時間點為凌晨，且對告訴人之子恫稱伊絕對不放過其父
    親，如果有人（即如果告訴人在家），伊就不是這樣解決」
    等言語，「絕對不放過他」、「就不是這樣解決」之措詞言
    語，在現今社會治安由待改進之環境裡，客觀上使一般人聽
    聞觀之，極具威脅性及挑釁意涵，接受此等言語之人，極易
    產生心理遭威脅之負擔，實難無畏懼、害怕之壓力。原審判
    決認被告行為僅屬「欲與告訴人爭論，而與告訴人之子發生
    爭吵之不當舉止」，已有違反經驗法則之違誤。
 3、末查，原審認被告凌晨前往告訴人家中之言詞，係「其顯然
    欲與告訴人理論告訴人是否有另案提出告訴以及停車位之問
    題」、「被告所為若如何如何其不會善罷甘休之言語，並非
    就是意指會有加害對方之行為或言詞，而亦有可能是只會在
    現場繼續理論爭吵下去不離開或會再至上址與告訴人理論」
    ，原審認被告本件言語之動機係因與告訴人停車問題糾紛，
    除被告之片面陳述外，並無其他佐證依據；又原審解讀被告
    本件爭執之言語，認「並非就是意指會有加害對方之行為或
    言詞，而亦可能是指…」，亦純屬原審自行替被告推測解讀
    ，毫無任何佐證依據，原審亦有判決不備理由之違法。請將
    原判決撤銷，更為適當合法之判決等語。
三、查原判決業於理由中說明刑法第305 條所稱之恐嚇，係指以
    使人生畏怖心為目的，而通知加惡害於生命、身體、自由、
    名譽、財產之旨於被害人，致生危害於安全而言，必以對被
    害人之生命、身體、自由、名譽、財產之事，有為將加惡害
    之通知，始得以上開罪名相繩，若僅於爭吵中以言語罵人，
    縱使聲音甚大，態度不佳，如其內容未涉及對被害人之生命
    、身體、自由、名譽、財產之事有欲加何種具體惡害之通知
    ，亦僅屬舉止不當，仍非此條文所指之恐嚇犯罪。被告所稱
    之「我絕對不會放過他」、「我就不是這樣解決」，不能排
    除被告係欲再與告訴人理論或循法律途徑與告訴人解決之可
    能性，其真意為何，自應由其與告訴人之子王閎全部談話內
    容以為綜合判斷。惟於王閎回以：「你要怎樣解決，你說嘛
    ？」之後，錄音即中斷，實難探究被告所謂「解決」究何所
    指。檢察官並未舉證證明被告確有加害人之生命、身體、自
    由、名譽、財產之事，而為惡害之通知，自難憑該片斷之談
    話內容即斷章取義推論被告係為恐嚇之犯行。原審法院就卷
    內證據調查之結果為綜合判斷，以不能證明被告犯罪為由，
    認被告並無恐嚇罪之刑責，而諭知被告無罪之判決，已詳敘
    各證據取捨之理由，並不悖論理及經驗法則，核無不當，應
    予維持。檢察官上訴，仍執陳詞指摘原判決不當，難認有理
    由，應予駁回。
據上論斷，應依刑事訴訟法第368條，判決如主文。
本案經檢察官陳大偉到庭執行職務。
中    華    民    國    97    年    2    月    5      日
            刑事第十五庭  審判長法  官  吳昭瑩
                                法  官  蘇隆惠
                                法  官  李正紀
以上正本證明與原本無異。
不得上訴。
                                書記官  鄭信昱
中    華    民    國    97    年    2     月    5     日
附件：
臺灣板橋地方法院刑事判決              96年度易字第1730號
公  訴  人  臺灣板橋地方法院檢察署檢察官
被      告  乙○○  女  43歲（民國○○年○月○○日生）
                    身分證統一編號：Ｚ000000000號
                    住臺北縣中和市○○路○段196號5樓
選任辯護人  劉玉津律師
上列被告因妨害自由案件，經檢察官聲請以簡易判決處刑（95年
度偵續字第394 號），本院認有刑事訴訟法第451 條之1 第4項
但書之情形，改適用通常程序審判，判決如下：
    主  文
乙○○無罪。
    理  由
一、檢察官聲請簡易判決處刑意旨略以：被告乙○○與甲○○係
    為鄰居關係，雙方前因糾紛而素有怨隙，被告即對甲○○心
    生不滿，竟基於恐嚇之犯意，於民國94年7 月30日5 時30分
    許，至甲○○位於臺北縣中和市○○路○ 段196 號4 樓之住
    處門口，對甲○○之子王稚穎恫稱：「我絕對不放過他（指
    甲○○）」、「如果有人，我就不是這樣解決」等危害於甲
    ○○之人身、財產安全之語，經王稚穎轉知甲○○後，致甲
    ○○心生畏懼，足生危害於安全；因認被告涉犯刑法第305
    條之恐嚇危害安全罪嫌云云。
二、按犯罪事實應依證據認定之，無證據不得認定犯罪事實，刑
    事訴訟法第154 條第2 項定有明文。又檢察官就被告犯罪事
    實，應負舉證責任，並指出證明之方法。同法第161 條第1
    項亦有明文規定。次按事實之認定，應憑證據，如未能發現
    相當證據，或證據不足以證明，自不能以推測或擬制之方法
    ，以為裁判基礎（最高法院40年臺上字第86號判例意旨參照
    ）。且認定不利於被告之事實，須依積極證據，苟積極證據
    不足為不利於被告事實之認定時，即應為有利於被告之認定
    ，更不必有何有利之證據（最高法院30年上字第816 號判例
    意旨參照）。
三、檢察官認被告涉犯恐嚇犯嫌，係以被告雖堅詞否認有何恐嚇
    犯行，辯稱：甲○○與其家人常常為難我女兒，我女兒去倒
    垃圾，還罵過小孩子罵到哭云云，惟聲請簡易判決處刑意旨
    所示之事實，業據告訴人甲○○於警詢及偵查中指證綦詳，
    核與證人王閎及王稚穎結證情節相符；且經檢察事務官勘驗
    告訴人所提當日現場錄音光碟內容，被告之語氣、用語等顯
    露出要侵害他人身體之意，足以使人心生畏懼，致生危害於
    告訴人安全至明，有錄音光碟1 片及檢察事務官勘驗筆錄1
    份附卷可稽。參以證人即告訴人之女徐君萱（查應係被告之
    女之誤）於偵查中亦證稱：約1 、2 年前，我與妹妹倒垃圾
    ，經過4 樓時，4 樓鄰居衝出來等語，依其所證述情節觀之
    ，被告與告訴人之女（應係告訴人與被告之女之誤）間發生
    糾紛一事，尚難遽認係與本件被告恐嚇之發生時點相符，被
    告所辯顯係卸責之詞等，資為論據。
四、訊據被告否認有何恐嚇之犯行，辯稱：當天我做生意回家，
    順道經過告訴人家門口，因為告訴人常為難我孩子，我按他
    家門鈴，我知在凌晨5 點多按門鈴對方不一定醒來，但我平
    常碰不到他們，告訴人為難我孩子時也沒看時間，如果當天
    告訴人有出來，我是要與他理論，因為我們有停車問題要解
    決，我要與告訴人講清楚，要他不要罵我女兒，並問他為何
    停車位不讓我停，當時我講：當天若告訴人在，就不是這樣
    解決之語，我指的解決是要與告訴人講清楚，理論一下，我
    沒有要在場的王閎轉述，我講不放過他之語，是指我可以告
    他，只是我不懂法律程序，我沒恐嚇的意思等語。
五、按被告以外之人於審判外之陳述，經當事人於審判程序同意
    作為證據，法院審酌該言詞陳述或書面陳述作成時之情況，
    認為適當者，得為證據，刑事訴訟法第159 條之5 第1 項定
    有明文。對於檢察官本案所引用之告訴人甲○○及證人王閎
    、王稚穎於警詢及偵查中之指證，被告、辯護人及檢察官於
    本院準備程序、審判程序均表示無意見且同意作為證據（見
    本院96年7 月13日筆錄第3 頁、本院96年8 月2 日筆錄第3
    至4 頁），本院斟酌該等證人所為陳述並無違法取得之情形
    ，認為適當，依刑事訴訟法第159 條之5 第1 項之規定，該
    等告訴人及證人於警詢及偵查中對各自自己親身體驗事實所
    為之證言，均具有證據能力，合先敘明。
六、按刑法第305 條之恐嚇危害安全罪，係以加害生命、身體、
    自由、名譽、財產之事，恐嚇他人致生危害於安全，為其構
    成要件，是此條文所稱之恐嚇，係指以使人生畏怖心為目的
    ，而通知加惡害於生命、身體、自由、名譽、財產之旨於被
    害人，致生危害於安全而言，必以對被害人之生命、身體、
    自由、名譽、財產之事，有為將加惡害之通知，始得以上開
    罪名相繩，若僅於爭吵中以言語罵人，縱使聲音甚大，態度
    不佳，如其內容未涉及對被害人之生命、身體、自由、名譽
    、財產之事有欲加何種具體惡害之通知，亦僅屬舉止不當，
    仍非此條文所指之恐嚇犯罪，尚難以該條之罪相繩。又是否
    屬惡害之通知，非僅係被害人方面之主觀認知為已足，而仍
    必須以一般合理之正常人之標準定之。經查：
    (一)公訴人認被告犯恐嚇罪嫌，於人之供述證據方面，係以告
      訴人及證人即告訴人之子王閎、王稚穎之指證為據，惟告
      訴人於偵查中即自承：其於被告為如聲請意旨所指之行為
      時，其本人並不在場，係事後聽其子轉述等語（見偵續卷
      第18頁），則就當時現場發生何種情況，告訴人之指證並
      無法為有效之證明。又證人王閎、王稚穎於偵查中雖然各
      證稱：被告有說：「今天如果你爸在，就絕對不會放過你
      爸」之語，或稱：被告有說「要給我爸好看」之語（見偵
      續卷第18頁），惟其二人所述之被告於現場所為之言詞，
      亦不相吻合，其證明力亦有瑕疵，難以作為認定犯罪事實
      之依據。而本案檢察官認被告有罪之證據，實際上主要係
      依據告訴人於偵查中所提出之現場錄音光碟，對於該光碟
      內容取得之證據能力，檢察官、被告、辯護人於本院準備
      程序及審判程序皆表示不爭執（見本院96年7 月13日筆錄
      第3 頁、本院96年8 月2 日筆錄第4 頁），是本案所應審
      究者厥為：該光碟所顯示之內容為何，及光碟中所顯現之
      被告話語是否足以認定係屬欲加惡害於被害人生命、身體
      、自由、名譽、財產之旨之恐嚇行為。
    (二)該光碟之內容，經檢察事務官勘驗結果，當時係94年7 月
      30日凌晨5 時30分許，現場有被告與王稚穎、王閎，其三
      人經錄下之對話如下：「被告說：『我不會為難你，你不
      是要問他？』。與被告同行之陳信義說：『問他』。王稚
      穎說：『我真的不知道他有沒有告你』。被告說：『如果
      是他，我絕對不放過他，還說我買的租的？買的租的都一
      樣的，你有讀過書，什麼買的租的？我絕對不會放過他』
      。王稚穎說：『就是沒有人在』。被告：『沒有人的話，
      我就算了，如果有人，我就不是這樣解決了』，王閎說：
      『你要怎樣解決，你說嘛？』」，接著錄音即斷訊等情，
      有勘驗筆錄在卷可考（見偵續卷第28頁），並經本院當庭
      勘驗播放該光碟內容予檢察官、被告、辯護人、告訴人聽
      聞，核對無誤，且證實雙方於現場聲音皆有大聲之情況，
      蒞庭檢察官並認被告部分言詞語調兇悍（見本院96年8 月
      2 日筆錄第3 頁）。
    (三)綜觀上揭對話內容，顯然被告當日凌晨是欲找告訴人，因
      告訴人未出面，僅告訴人之子出面，雙方有所口角，被告
      有表明不會為難告訴人之子，接著被告雖有口稱：如果是
      告訴人有告，其絕對不會放過告訴人，如果告訴人在，其
      亦不會這樣就解決云云，但從其前後語脈觀之，其顯然欲
      與告訴人理論告訴人是否有另案提出告訴以及停車位之問
      題，所稱：「我絕對不會放過他」、「我就不是這樣解決
      」，或者在場之告訴人之子方面主觀認為有威脅或令人不
      快之意味，惟依當時被告爭吵之內容，衡以當時之情境，
      以具理性之第三人角度觀察，被告顯然係強調若係告訴人
      另案有提出告訴或當時告訴人在場，其不會以相同不為難
      告訴人之子之方式輕易放棄，其不會善罷甘休（不會放過
      告訴人，不會就這樣解決），而被告所為若如何如何其不
      會不善罷甘休之言語，並非就是意指會有加害對方之行為
      或言詞，而亦可能是指會在現場繼續理論爭吵下去不離開
      或會再至上址與告訴人理論，而吵架之人語氣本即強悍，
      但此強悍仍與恐嚇行為有間，檢察官泛稱：被告該等言語
      之語氣、用語等顯露出要侵害他人身體之意云云，實屬擬
      制。更何況，若被告有恐嚇告訴人之犯意，如何會為表示
      上揭言語之際，同時向告訴人之子表明不會為難告訴人之
      子，且未要求告訴人之子轉告告訴人任何話語。再者，由
      上揭譯文可證，被告之子王閎當場有要求被告解釋，稱：
      「你要怎樣解決，你說嘛？」，此際錄音卻中斷，為何如
      此，實啟人疑竇，若被告果真在當時被要求解釋之際，口
      出欲對告訴人生命、身體、自由、名譽、財產不利之具體
      言語，刻意錄下前開對話之告訴人方面焉有不保留此一言
      語錄音之理，如何會有中斷錄音之情事發生，則告訴人所
      提之錄音顯有隱沒其他能真實表現被告當時上揭言語真意
      之對話之嫌，自難以斷章取義且語意模糊之片段錄音，以
      自我推論之方式，推測被告有恐嚇之犯意及行為。
七、綜上論述，公訴人所舉片段錄音所顯示之內容，僅能證明被
    告於本案發生之時有至上址欲與告訴人爭論，而與告訴人之
    子發生爭吵之不當舉止，但尚不足以證明被告有何恐嚇之犯
    意及行為，復查無其他積極證據足資證明被告有何恐嚇致生
    危害安全之犯行，尚難以告訴人單方面之主觀認知，以擬制
    、推測之方法，遽入人罪，被告本件犯罪應屬不能證明，爰
    為無罪判決之諭知。
據上論斷，應依刑事訴訟法第452 條、第301 條第1 項，判決如
主文。
本案經檢察官陳盈錦到庭執行職務。
中    華    民    國    96    年    8     月    16    日
                  刑事第四庭    審判長法  官  王復生
                                      法  官  陳靜茹
                                      法  官  劉景宜
以上正本證明與原本無異
如不服本判決應於送達後10日內向本院提出上訴狀
                                      書記官  陳秀慧
中    華    民    國    96    年    10    月    12    日


司法院資訊處製作；財團法人民間司法改革基金會備份。
